臺灣新竹地方法院刑事判決　
                                      111年度訴字第685號
公  訴  人  臺灣新竹地方檢察署檢察官
被      告  范峻源



            劉偉豪




上列被告等因違反廢棄物清理法案件，經檢察官提起公訴（111
年度偵字第6222號），被告等於本院準備程序中，就被訴事實為
有罪之陳述，經本院合議庭裁定由受命法官獨任進行簡式審判程
序，判決如下：
    主  文
丙○○共同犯廢棄物清理法第四十六條第四款之非法清理廢棄物罪
，處有期徒刑陸月，如易科罰金，以新臺幣壹仟元折算壹日。緩
刑貳年。
甲○○共同犯廢棄物清理法第四十六條第四款之非法清理廢棄物罪
，處有期徒刑陸月，如易科罰金，以新臺幣壹仟元折算壹日。
    事  實
一、丙○○、甲○○均明知從事廢棄物之清除、處理業務，應向
    直轄市、縣（市）主管機關或中央主管機關委託之機關申請
    核發公民營廢棄物清除、處理機構許可文件後，始得從事清
    除處理事業廢棄物業務，而其等並未經主管機關許可，亦未
    向主管機關申請核發一般或有害事業廢棄物清除處理許可文
    件，竟共同基於違反廢棄物清理法之犯意聯絡，由丙○○於民
    國111年3月中旬某日，受不知情之業主委託承攬新竹市○區○
    ○路0段000號附近住家之裝潢拆除及廢棄物清除、處理工作
    ，並於111年3月18日上午某時許，將上開裝潢廢棄物委由甲
    ○○清運，而甲○○以其無車輛可載運為由，告知丙○○將上開廢
    棄物載運至指定地點，丙○○乃駕駛車牌號碼000-0000號自用
    小貨車，將上開含有廢石膏板、廢瓷器、廢塑膠、廢木板、
    生活垃圾之廢棄物，傾倒在甲○○所指示、不知情之蔡錦珠持
    分之新竹縣○○鄉○○○段0000地號土地，並由甲○○作後續清除
    、處理。嗣經民眾檢舉，始循線查悉上情。
二、案經新竹縣政府警察局橫山分局報請臺灣新竹地方檢察署檢
    察官偵查起訴。
    理  由
一、本件被告丙○○、甲○○所犯之罪，均非法定刑為死刑、無
    期徒刑或最輕本刑3 年以上有期徒刑之罪，亦非高等法院管
    轄第一審之案件，而被告丙○○、甲○○於準備程序進行中就被
    訴事實均為有罪之陳述，經本院告知簡式審判程序之旨，並
    聽取檢察官及被告丙○○、甲○○之意見後，本院乃依刑事訴訟
    法第273條之1第1項規定，裁定進行簡式審判程序，合先敘
    明。
二、訊據被告丙○○、甲○○對於前揭非法清理廢棄物之犯行迭於警
    詢及偵查中、本院準備及簡式審判程序時均坦承不諱（見偵
    卷第4-10頁、第89-90頁、第95-95頁反面；本院卷第79-80
    頁、第85頁），復有證人乙○○於警詢中之證述可佐（見偵卷
    第11-12頁反面），並有員警職務報告(見偵卷第3頁)、橫山
    鄉沙坑參段188地號之地籍圖謄本及土地登記第一類謄本(見
    偵卷第14-15頁)、新竹縣政府環境保護局稽查工作紀錄(見
    偵卷第16頁)、LINE對話紀錄截圖(見偵卷第21-22頁反面、
    第27-30頁)、監視錄影畫面翻拍照片、現場照片(見偵卷第3
    1-41頁反面)、車牌號碼000-0000號自用小貨車之車輛詳細
    資料報表(見偵卷第55頁)在卷可參，足見被告丙○○、甲○○之
    自白均與事實相符，本件犯行均至堪認定，均應依法論科。
三、按廢棄物之運輸屬「清除行為」，廢棄物之傾倒則屬「處理
    行為」，最高法院106 年度台上字第3834號刑事判決意旨參
    照。查被告丙○○以貨車載運上開廢石膏板、廢瓷器、廢塑膠
    、廢木板、生活垃圾等一般事業廢棄物，並將該廢棄物傾倒
    堆置在甲○○所指示新竹縣○○鄉○○○段0000地號土地之行為，
    依據上開說明，應屬廢棄物之清除、處理行為。是核被告丙
    ○○、甲○○所為，均係犯廢棄物清理法第46條第4 款之非法清
    理廢棄物罪。被告丙○○、甲○○就上開犯行，有犯意聯絡及行
    為分擔，均應論以共同正犯。又公訴意旨並未記載被告甲○○
    構成累犯之情事，本院參照最高法院110年度台上大字第566
    0號裁定意旨，僅將被告甲○○之前科紀錄列入刑法第57條第5
    款「犯罪行為人之品行」之量刑審酌事由，不論被告是否構
    成累犯規定而加重其刑，附此敘明。
四、刑事審判旨在實現刑罰權之分配正義，故法院對有罪被告之
    科刑，應符合罪刑相當之原則，使輕重得宜，罰當其罪，以
    契合社會之法律感情，此所以刑法第57條明定科刑時應審酌
    一切情狀，尤應注意該條所列10款事項以為科刑輕重之標準
    ，並於同法第59條賦予法院以裁量權，如認「犯罪之情狀可
    憫恕，認科以最低度刑仍嫌過重者，得酌量減輕其刑」。而
    刑法第59條規定犯罪之情狀可憫恕者，得酌量減輕其刑，其
    所謂「犯罪之情狀」，與同法第57條規定科刑時應審酌之一
    切情狀，並非有截然不同之領域，於裁判上酌減其刑時，應
    就犯罪一切情狀（包括第57條所列舉之10款事項），予以全
    盤考量，審酌其犯罪有無可憫恕之事由（即有無特殊之原因
    與環境，在客觀上足以引起一般同情，以及宣告法定低度刑
    ，是否仍嫌過重等），以為判斷。查被告丙○○、甲○○所
    清理之廢石膏板、廢瓷器、廢塑膠、廢木板、生活垃圾等廢
    棄物，尚非具有毒性、危險性足以影響人體健康或污染環境
    之有害事業廢棄物，其犯罪所生危害尚非鉅大，又其等犯後
    均坦承犯行且業已清除完畢（詳如後述），堪認其等均有悔
    意，是依本件犯罪情節，在客觀上尚可憫恕，若處以法定最
    輕本刑即有期徒刑1 年，均屬失之過苛，而有情輕法重之虞
    ，在客觀上足以引起一般之同情，而有堪資憫恕之處，爰均
    適用刑法第59條之規定，酌量減輕被告丙○○、甲○○之刑。
五、爰審酌被告丙○○、甲○○均未領有廢棄物清理許可文件，竟貪
    圖獲利及一時便利，任意運輸、傾倒及堆置廢棄物，破壞自
    然環境生態，有害土地利用，漠視環境保護之重要性，且被
    告甲○○已有違反廢棄物清理法之前科紀錄，猶不知悔悟，重
    蹈覆轍，所為均屬不該；復考量其等犯後態度，且已將現場
    廢棄物委託合法業者清除完畢，有被告丙○○陳報之現場照片
    及付款證明附卷可憑（見本院卷第89-96頁），另有新竹縣
    政府環境保護局111年10月17日函文可佐（見本院卷第67-70
    頁），兼衡被告丙○○自承教育程度為高中畢業，案發迄今均
    從事房屋修繕，月收不穩定，離婚，有4名未成年子女，經
    濟狀況持平；被告甲○○自承教育程度為國中畢業，案發迄今
    均擔任臨時工，月收平均新臺幣1萬元至2萬5千元之間，離
    婚，無未成年子女，有父母賴其扶養，暨本件犯罪之動機、
    目的、手段及所生危害等一切情狀，分別量處如主文第一、
    二項所示之刑併均諭知易科罰金折算標準，以示懲儆。
六、查被告丙○○前未曾因故意犯罪受有期徒刑以上刑之宣告，此
    有臺灣高等法院被告前案紀錄表1 紙在卷可憑，其因一時失
    慮，致罹刑典，並已將現場清理完畢，足見其實有悛悔之意
    ，應知警惕，諒經此刑之宣告後，應無再犯之虞，本院因認
    暫不執行其刑為當，爰依刑法第74條第1 項第1 款之規定，
    併予諭知緩刑如主文第一項所示，以啟自新。
七、末查，本件業已委託合法業者將上開廢棄物予以清理完畢，
    已如前述，如再予宣告沒收或追徵非法清理廢棄物之犯罪所
    得，顯有過苛之虞，亦欠缺刑法上之重要性，爰依刑法第38
    條之2第2項之規定，不另予宣告沒收或追徵。
據上論斷，應依事訴訟法第273條之1第1項、第299條第1項前段
，判決如主文。
本案經檢察官張凱絜提起公訴，檢察官馮品捷到庭執行職務。
中    華    民    國   111    年    11    月   18   日
                  刑事第六庭   法  官   林涵雯
以上正本證明與原本無異。
如不服本判決應於收受本判決後20日內向本院提出上訴書狀，上
訴書狀應敘述具體理由。上訴書狀未敘述上訴理由者，應於上訴
期間屆滿後20日內補提理由書狀於本院(均須按他造當事人之人
數附繕本 )「切勿逕送上級法院」。 
中　　華　　民　　國　　111 　年　　11　　月　　18　　日
                               書記官   林汶潔
附錄本案論罪科刑法條：
廢棄物清理法第46條
有下列情形之一者，處一年以上五年以下有期徒刑，得併科新臺
幣一千五百萬元以下罰金：
一、任意棄置有害事業廢棄物。
二、事業負責人或相關人員未依本法規定之方式貯存、清除、處
　  理或再利用廢棄物，致污染環境。
三、未經主管機關許可，提供土地回填、堆置廢棄物。
四、未依第四十一條第一項規定領有廢棄物清除、處理許可文件
   ，從事廢棄物貯存、清除、處理，或未依廢棄物清除、處理
   許可文件內容貯存、清除、處理廢棄物。
五、執行機關之人員委託未取得許可文件之業者，清除、處理一
　  般廢棄物者；或明知受託人非法清除、處理而仍委託。
六、公民營廢棄物處理機構負責人或相關人員、或執行機關之人
　  員未處理廢棄物，開具虛偽證明。